【裁判字號】    98,重訴,72
【裁判日期】    980610
【裁判案由】    清償借款
【裁判全文】
臺灣士林地方法院民事判決              98年度重訴字第72號
原      告  臺灣銀行股份有限公司
法定代理人  戊○○
訴訟代理人  己○○
複 代理 人  甲○○
被      告  雷仕企業有限公司
兼上1   人
法定代理人  丙○○
被      告  丁○○
            乙○○○○○○
上列當事人間清償借款事件，本院於98年5 月27日言詞辯論終結
，判決如下：
    主      文
被告應連帶給付原告如附表編號一至三之一所示之本金、利息及
違約金。
訴訟費用新臺幣壹拾壹萬伍仟柒佰伍拾貳元由被告連帶負擔。
    事實及理由
一、本件被告等未於言詞辯論期日到場，核無民事訴訟法第386
    條各款所列情形，爰依原告之聲請，由其一造辯論而為判決
    。
二、原告起訴主張：被告雷仕企業有限公司（下稱雷仕公司) ，
    邀被告公司法定代理人即被告丙○○，與丁○○、施品辰為
    連帶保證人，於民國96年9 月5 日與原告訂定借款額度新臺
    幣（下同）700 萬元，借用期限1 年，每次動用期限最長不
    得超過180 天，並移送中小企業信用保證基金保證8 成，被
    告雷仕公司得隨時動用本借款額度700 萬元，利息按借據第
    5 條約定利率計算，按月付息。倘不依期還本或付息，另按
    第6 條約定計付，除應自遲延日起按約定利率計付遲延利息
    外，並按遲延還本付息部分，本金自到期日起，利息自應付
    息日起，照應還款額，逾期六個月以內者，按借款利率10%
    ，逾期超過6 個月以上者，就超過6 個月之部分，按借款利
    率百分之20% 加計違約金。又借款債務被視為全部到期並轉
    列催收款項時，即依放款借據第6 條約定，債務人應負擔之
    利率為3.685%固定計息 (即2 年期定儲機動利率指數年率1.
    235%＋約定個別加碼年率1.45% ＋年率1% (稱遲延利率)=3.
    685% )。復於同日被告雷仕公司，以被告丙○○、丁○○、
    施品辰等人為連帶保證人，另向原告訂借額度300 萬元貸款
    ，約定借款期限5 年，撥款後分60期，每1 個月為1 期，以
    96年10月5 日為第1 期，依年金法按月於每月5 日平均攤還
    本息，於10 1年9 月5 日清償完畢，利息依放款借據第4 條
    約定利率計算。倘不依期還本或付息，另按第5 條約定計付
    ，除應自遲延日起按約定利率計付遲延利息外，並按遲延還
    本付息部分，本金自到期日起，利息自應付息日起，照應還
    款額，逾期6 個月以內者，按借款利率10% ，逾期超過六個
    月以上者，就超過六個月之部分，按借款利率20% 加計違約
    金。又借款債務被視為全部到期並轉列催收款項時，即依放
    款借據第5 條約定，債務人應負擔之利率為3.795%固定計息
     (即2 年期定儲利率指數年率1.235%) ＋約定個別加碼年率
    l.56% ＋年率 (稱遲延利率)1%=3.795% )。另被告雷仕公司
    再於97年10月6 日再邀同被告施于昌、丁○○及丙○○為連
    帶保證人向原告訂借額度300 萬元貸款，約定借用期限1 年
    ，每次動用期限最長不得超過180 天，並移送中小企業信用
    保證基金保證6 成，被告雷仕公司即動用本借款額度300 萬
    元，利息按借據第5 絛約定利率計算，按月付息。尚不依期
    還本或付息，另按第6 條約定計付，除應自遲延日起按約定
    利率計算遲延利息外，並按遲延還本付息部分，本金自到期
    日起，利息自付息日起，照應還款額，逾期6 個月以內者，
    按借款利率10% ，逾期超過6 個月以上者，就超過6 個月之
    部分，按借款利率20% 加計違約金。又借款債務被視為全部
    到期並轉列催收款項時，即依放款借據第6 條約定，債務人
    應負擔之利率為3.685%固定計息 (即2 年期定儲機動利率指
    數年率1 .235% ＋約定個別加碼利率1.45% ＋年率1%( 稱遲
    廷利率)=3.685% 。 詎被告雷仕公司於借款後，自97年12月
    5 日起即無力償還，積欠原告本金分別為700 萬元、235 萬
    9400元、242 萬3429元，經原告一再電催、函催無效，迄今
    仍未清償，依放款借據第12條第1 款之約定其已喪失期限利
    益，全部債務視為到期。被告積欠原告如附表所示之本金、
    利息、違約金。另依借據第14絛約定連帶保證人均拋棄先訴
    抗辯權，被告施品辰、丁○○及丙○○既為連帶保證人對本
    債務自應負連帶清償責任等語。並聲明如主文第一項所示。
三、被告未於言詞辯論期日到場，亦未提出準備書狀作何聲明或
    陳述。
四、原告主張之上開事實，已據其提出與所述相符之放款借據3
    紙、增補契約1 紙、新臺幣存放款牌告利率、電腦放款帳戶
    查詢6 紙、放款保證明細登錄卡6 紙等影本為證，被告4 人
    已於相當時期受合法之通知，而未於言詞辯論期日到庭，亦
    未提出任何準備書狀附具理由爭執以供本院斟酌，堪認原告
    之主張為真實。
五、按消費借貸之借用人應於約定期限內，返還與所借用物種類
    、品質、數量相同之物；遲延之債務，以支付金錢為標的者
    ，債權人得請求依法定利率計算之遲延利息，但約定利率較
    高者，仍從其約定利率，民法第478 條前段、第233 條第1
    項定有明文；又所謂連帶保證，係指保證人與主債務人就債
    務之履行，對於債權人各負全部給付之責任者而言，是連帶
    保證債務之債權人得同時或先後向保證人為全部給付之請求
    （最高法院45年臺上字第1426號判例、77年度臺上字第1772
    號判決參照）。被告雷仕公司尚積欠原告如主文所示之本金
    、利息及違約金，已如前述，揆諸前開規定及說明，自應與
    連帶保證人即被告丙○○、丁○○、施品辰負連帶清償責任
    。從而，原告本於消費借貸契約及連帶保證契約，請求被告
    4 人連帶給付原告如主文所示之本金、利息及違約金，為有
    理由，應予准許。並依民事訴訟法第87條第1 項確定訴訟費
    用11萬5752元由被告連帶負擔。
六、據上論結，原告之訴為有理由，依民事訴訟法第385條第1項
    前段、第78條、第85條第2項、第87條第1項，判決如主文。
中    華    民    國    98    年    6     月    10    日
                  民事第一庭  法  官  劉逸成
以上正本證明與原本無異。
如對本判決上訴，應於判決送達後20日內向本院提出上訴狀。
中    華    民    國    98    年    6     月    17    日
                              書記官  李宜蓁
附表：                                                                單位：新臺幣/元
┌───┬──────┬───────────┬──────────────────┐
│      │            │     逾 期 利 息      │         逾  期  違  約  金         │
│ 編號 │   本  金   ├──────┬────┼──────┬───────────┤
│      │            │  起 迄 日  │ 年利率 │  起 迄 日  │      年  利  率      │
├───┼──────┼──────┼────┼──────┼───────────┤
│  1   │  5,600,000 │97年11月5 日│ 3.685% │97年12月6 日│逾期違約金，其逾期6 個│
│      │            │起至清償日止│        │起至清償日止│月以內按年利率3.685%之│
├───┼──────┼──────┼────┼──────┤10% ，逾期超過6 個月以│
│ 1-1  │  1,400,000 │97年11月5 日│ 3.685% │97年12月6 日│上部分，按年利率3.685%│
│      │            │起至清償日止│        │起至清償日止│之20%計算違約金。     │
├───┼──────┼──────┼────┼──────┼───────────┤
│  2   │  1,887,523 │97年11月5 日│ 3.795% │97年12月6 日│逾期違約金，其逾期6 個│
│      │            │起至清償日止│        │起至清償日止│月以內按年利率3.795%之│
├───┼──────┼──────┼────┼──────┤10%，逾期超過6個月以上│
│ 2-1  │    471,877 │97年11月5 日│ 3.795% │97年12月6 日│部分，按年利率3.795%之│
│      │            │起至清償日止│        │起至清償日止│20% 計算違約金。      │
├───┼──────┼──────┼────┼──────┼───────────┤
│  3   │  1,454,057 │98年2 月6 日│ 3.685% │98年3 月7 日│逾期違約金，其逾期6 個│
│      │            │起至清償日止│        │起至清償日止│月以內按年利率3.685%之│
├───┼──────┼──────┼────┼──────┤10% ，逾期超過6 個月以│
│ 3-1  │    969,372 │98年2 月6 日│ 3.685% │98年3 月7 日│上部分，按年利率3.685%│
│      │            │起至清償日止│        │起至清償日止│之20%計算違約金。     │
├───┼──────┼──────┴────┴──────┴───────────┤
│ 合計 │ 11,782,829 │                                                            │
└───┴──────┴──────────────────────────────┘


司法院資訊處製作；財團法人民間司法改革基金會備份。
